臺灣板橋地方法院刑事判決　　　　　　 100年度易字第1265號
公　訴　人　臺灣板橋地方法院檢察署檢察官
被　　　告　林明芳
上列被告因侵占案件，經檢察官提起公訴（100 年度偵緝字第72
5 號），被告於本院準備程序進行中，就被訴犯罪事實為有罪之
陳述，本院告知簡式審判程序之旨，並聽取其與公訴人之意見後
，經合議庭裁定由受命法官獨任進行簡式審判程序審理後，判決
如下：
    主  文
林明芳意圖為自己不法之所有，而侵占對於業務上所持有之物，
累犯，處有期徒刑柒月。
    事  實
一、林明芳前於民國93年間因妨害風化案件，經臺灣臺北地方法
    院（下稱臺北地院）以93年度易字第917 號刑事判決處有期
    徒刑3 月，且得易科罰金確定，並於93年9 月30日易科罰金
    執行完畢。詎其仍不知悔改，自95年3 月1 日起，受雇於址
    設臺北市中山區○○○路○ 段190 巷4 弄2 號地下室1 樓之
    文武企業股份有限公司（下稱文武公司）擔任業務員，負責
    招攬客戶及收取貨款，為從事業務之人，其因缺錢花用，竟
    意圖為自己不法之所有，基於業務侵占之犯意，利用職務之
    便，於95年3 月9 日前往位於臺北縣泰山鄉（現改制為新北
    市泰山區○○○路123 號1 樓之祥景商行，向負責人李志宏
    收取貨款，並取得由李志宏交付發票號碼：TC0000000 號、
    發票人：邱秋蘭（起訴書誤載為邱秀蘭，茲予更正）、付款
    人：華南商業銀行泰山分行、發票日：95年3 月15日、票面
    金額：新臺幣（下同）265,580 元之支票1 紙，作為該筆貨
    款之清償，其未將該紙支票交予文武公司，反而將該紙支票
    提示存入其所申設之中國信託商業銀行蘆洲分行帳號000000
    000000號帳戶內，而予以侵占入己，並供己花用殆盡；嗣於
    同年4 月5 日林明芳離職後，文武公司與客戶李志宏對帳後
    ，始查悉上情。
二、案經文武公司訴由臺北市政府警察局士林分局移送臺灣士林
    地方法院檢察署呈請臺灣高等法院檢察署檢察長令轉臺灣板
    橋地方法院檢察署檢察官偵查起訴。
    理  由
壹、程序方面：本件被告林明芳所犯係死刑、無期徒刑、最輕本
    刑3 年以上有期徒刑以外之罪，其於準備程序就前揭被訴事
    實為有罪之陳述，經法官告知簡式審判程序之旨，並聽取其
    與公訴人之意見後，本院認無不得或不宜改依簡式審判程序
    進行之處，爰依刑事訴訟法第273 條之1 第1 項、第284 條
    之1之 規定，由本院合議庭裁定本件由受命法官獨任進行簡
    式審判程序，合先敘明。
貳、實體方面：
一、上開事實，業據被告林明芳迭於偵訊及本院訊問時均坦承不
    諱，核與告訴代理人林炳敏於警詢及偵訊時指述、證人李志
    宏於警詢時證述、證人即文武公司之業務主管林炳敏於偵訊
    時具結證述之情節大致相符，並有上開支票存根及該支票正
    、反面影本、邱秋蘭華南商業銀行存款往來明細表暨對帳單
    、被告所申設之中國信託商業銀行前開帳戶開戶資料及資金
    往來明細各1 份（詳見臺灣士林地方法院檢察署偵查卷第12
    、13、19、20頁，臺灣板橋地方法院檢察署偵查卷第13至51
    頁）在卷可稽。是被告前開自白核與事實相符，堪以採信。
    故前開事實，洵堪認定屬實。則本案事證已臻明確，被告犯
    行堪以認定，應予依法論科。
二、論罪科刑部分：
(一)、被告行為後法律修正之適用：按行為後法律有變更者，適用
    行為時之法律。但行為後之法律有利於行為人者，適用最有
    利於行為人之法律，刑法第2 條第1 項定有明文，此條規定
    乃與刑法第1 條罪刑法定主義契合，而貫徹法律禁止溯及既
    往原則，係規範行為後法律變更所生新舊法律比較適用之準
    據法，是刑法第2 條本身雖經修正，但刑法第2條 既屬適用
    法律之準據法，本身尚無比較新舊法之問題，應一律適用裁
    判時之現行刑法第2 條規定以決定適用之刑罰法律，先予辨
    明。又以本次刑法修正之比較新舊法，應就罪刑有關之共犯
    、未遂犯、想像競合犯、牽連犯、連續犯、結合犯，以及累
    犯加重、自首減輕暨其他法定加減原因（如身分加減）與加
    減例等一切情形，綜其全部罪刑之結果而為比較，且從刑附
    屬於主刑，除法律有特別規定者外，依主刑所適用之法律，
    最高法院95年5 月23日95年度第8 次刑庭會議決議可資參照
    。經查：
１、關於罰金刑，刑法分則編各罪所定罰金刑之貨幣單位原為銀
    元，修正前刑法第33條第5 款規定：「罰金：1 元（銀元）
    以上。」，而依罰金罰鍰提高標準條例規定，就72年6 月26
    日前修正之刑法部分條文罰金數額提高2 至10倍，其後修正
    者則不提高倍數，並依現行法規所定貨幣單位折算新臺幣條
    例規定，以銀元1 元折算新臺幣3 元。修正後刑法第33條第
    5 款規定：「罰金：新臺幣1,000 元以上，以百元計算之。
    」，刑法第33條第5 款所定罰金貨幣單位經修正為新臺幣後
    ，刑法分則各罪所定罰金刑之貨幣單位亦應配合修正為新臺
    幣，為使刑法分則編各罪所定罰金之最高數額與刑法修正前
    趨於一致，乃增訂刑法施行法第1 條之1 ：「中華民國94年
    1 月7 日刑法修正施行後，刑法分則編所定罰金之貨幣單位
    為新臺幣。94年1 月7 日刑法修正時，刑法分則編未修正之
    條文定有罰金者，自94年1 月7 日刑法修正施行後，就其所
    定數額提高為30倍。但72年6 月26日至94年1 月7 日新增或
    修正之條文，就其所定數額提高為3 倍。」。從而，刑法分
    則編各罪所定罰金刑之最高數額，於上開規定修正後並無不
    同，惟修正後刑法第33條第5 款所定罰金刑最低數額，較之
    修正前提高，自以修正前刑法第33條第5 款之規定較有利於
    被告。
２、又被告係於有期徒刑執行完畢後故意再犯有期徒刑以上之本
    罪，依修正前、後刑法規定，均構成累犯，對被告而言並無
    有利或不利之情形。
３、綜上所述，整體為「從舊從輕」之比較結果，應一體適用被
    告行為時即舊刑法之規定，較有利於被告，合先敘明。
(二)、核被告所為，係犯刑法第336 條第2 項業務侵占罪。再查，
    被告前於93年間因妨害風化案件，經臺北地院以93年度易字
    第917 號刑事判決處有期徒刑3 月，且得易科罰金確定，並
    於93年9 月30日易科罰金執行完畢在案，此有臺灣高等法院
    被告前案紀錄1 份在卷可證，是其於受有期徒刑執行完畢後
    5 年內故意再犯有期徒刑以上之本罪，為累犯，應依修正前
    刑法第47條第1 項之規定，加重其刑。爰審酌被告受雇於他
    人擔任業務收款工作，本應盡善良管理人之注意義務，執行
    業務，竟為侵占貨款，所為顯屬非是，對告訴人所生之損害
    非輕，兼衡其素行、犯罪之動機、手段、侵占所得之金額，
    及其於100 年6 月16日與告訴人經臺北市士林區調解委員會
    調解成立，由被告自100 年8 月1 日起至101 年7 月1 日止
    於每月1 日給付告訴人20,000元，及101 年8 月1 日給付告
    訴人25,000元，此有該調解書1 份在卷可證，以及其生活狀
    況、智識程度及犯後坦承犯行，態度尚可等一切情狀，量處
    如主文所示之刑，以資懲儆。
(三)、至按中華民國96年罪犯減刑條例第5 條明定：「本條例施行
    前，經通緝而未於中華民國96年12月31日以前自動歸案接受
    偵查、審判或執行者，不得依本條例減刑」，即依本條例應
    減刑之通緝犯須於一定期限內自動歸案接受偵查、審判或執
    行，始能獲邀減刑寬典。查本案被告前經臺灣板橋地方法院
    檢察署檢察官依法傳喚、拘提無著後，於95年10月31日發佈
    通緝在案，嗣於100 年3 月1 日下午6 時35分許，為警在臺
    北市○○區○○路與西藏路口前緝獲乙節，此有臺灣板橋地
    方法院檢察署通緝書、臺北市警察局中正第二分局南海派出
    所刑案呈報單暨被告於緝獲後所製作之警詢筆錄等件在卷可
    參，顯見被告並非於96年12月31日前自動歸案接受審判，依
    前開中華民國96年罪犯減刑條例第5 條規定，自無減刑之適
    用，併予敘明。
據上論斷，應依刑事訴訟法第273 條之1 第1 項、第299 條第 1
項前段，刑法第336 條第2 項、（修正前）第47條第1 項，刑法
施行法第1 條之1 第1 項、第2 項前段，判決如主文。
本案經檢察官莊惠貞到庭執行職務。
中    華    民    國  100     年    6     月    24    日
                  刑事第十三庭法  官  饒金鳳
以上正本證明與原本無異。
如不服本判決，應於判決送達後10日內，向本院提出上訴書狀，
且上訴書狀應敘述具體理由，而上訴書狀未敘述上訴理由者，應
於上訴期間（即自收受判決書之翌日起算10日）屆滿後20日內補
提理由書。
                              書記官  許雅琪
中    華    民    國   100    年    6     月    27    日
附錄本案論罪科刑之法律條文：
中華民國刑法第336 條：
對於公務上或因公益所持有之物，犯前條第1 項之罪者，處1 年
以上7 年以下有期徒刑，得併科5 千元以下罰金。
對於業務上所持有之物，犯前條第1 項之罪者，處6 月以上5 年
以下有期徒刑，得併科3 千元以下罰金。
前二項之未遂犯罰之。